【裁判字號】    95,簡上,655
【裁判日期】    951221
【裁判案由】    竊盜
【裁判全文】
臺灣高雄地方法院刑事判決             95年度簡上字第655號
上  訴  人
即  公訴人  臺灣高雄地方法院檢察署檢察官
被      告  丙○○
上列上訴人因被告竊盜案件，不服本院高雄簡易庭民國95年4 月
20日95年度簡字第2272號第一審判決（聲請簡易判決處刑案號：
臺灣高雄地方法院檢察署95年度速偵字第175 號），提起上訴，
本院管轄之第二審合議庭判決如下：
    主  文
原判決撤銷。
丙○○犯攜帶兇器竊盜罪，處有期徒刑陸月，如易科罰金，以銀
元參佰元即新台幣玖佰元折算壹日。扣案之鐵製夾子壹支沒收。
    事  實
一、丙○○於民國95年2 月間某日，行經高雄縣旗山鎮圓潭橋時
    ，見薛玉玲（起訴書誤載為丁○○）所有，前於94年11月19
    日晚間8 時許於高雄縣旗山鎮○○路84號之12住處前遭不明
    人士竊取，車牌號碼為TA6-956 號之機車乙部，遭不明人士
    停放於該處，其明知該機車外觀尚新，持有人應無拋棄持有
    加以遺棄之意思，竟仍基於意圖為自己不法所有之犯意，以
    其所有隨身攜帶客觀上足以對於他人生命身體安全產生危害
    之鐵製夾子1 支，伸入機車鑰匙孔洞發動該機車電門，而將
    該機車竊取得手供己代步之用，嗣並將上開機車車牌拆下，
    換裝其父劉文忠所有OTC-280 號機車之車牌，以躲避警察查
    緝，然仍於95年3 月16日上午11時50分許，騎乘上開機車搭
    載不知情之郭榮國行經高雄縣杉林鄉○○路202 號前時，為
    警臨檢查獲。
二、案經高雄縣政府警察局旗山分局報告臺灣高雄地方法院檢察
    署檢察官偵查後聲請簡易判決處刑。
    理  由
一、上開犯罪事實，業據被告丙○○於警詢、偵查及本院審理中
    坦承不諱，核與證人薛玉玲於警詢中證述其機車遭竊之事實
    、郭榮國於警詢中證述系爭機車懸掛車牌為其所有等事實相
    符，且有系爭機車1 部（業經被害人薛玉玲領回）、鐵製夾
    子1 支、高雄縣政府警察局旗山分局扣押物品目錄表、贓物
    認領保管單、現場照片4 幀在卷可稽（警卷頁12、7 、15）
    ，被告之自白乃與事實相符，其犯行堪予認定，應依法論科
    。
二、按竊盜罪保護之法益，非僅指財物所有權人對於該物之所有
    權，另物之持有人對於該物之持有關係，亦在保護範圍內，
    亦即竊盜罪之被害人，可能包括動產之所有權人或持有人，
    本案系爭機車，雖係所有權人薛玉玲前於94年11月19日遭竊
    後，遭人停放於高雄縣旗山鎮圓潭橋上，然其外觀尚新，車
    身完整，功能尚佳，此觀諸現場照片自明，客觀上應能判斷
    係持有人尚在持有之物，而非遭人拋棄之物，則被告未經持
    有人同意之情況下逕行騎走該車，仍係構成竊盜罪，而非侵
    占脫離物罪；又被告持以犯罪所用之系爭鐵製夾子1 支，其
    質地堅硬，尾端尖銳鋒利，客觀上足對他人之生命身體安全
    產生危害，業經本院當庭勘驗屬實，並製有勘驗筆錄1 份在
    卷可稽，則該夾子屬於刑法第321 條第1 項第3 款之兇器，
    亦堪認定。故核被告所為，係犯刑法第321 條第1 項第3 款
    之攜帶兇器竊盜罪；檢察官起訴認被告係犯刑法第320 條第
    1 項普通竊盜罪，乃有誤會，然其起訴之基本事實同一，本
    院自得加以審理，並逕行變更起訴法條。
三、原審認被告罪證明確，予以論罪科刑，固非無見，惟查：本
    案被告攜帶上開客觀上對人生命身體安全足生損害之鐵製夾
    子竊盜，係犯刑法第321 條第1 項第3 款之加重竊盜罪，原
    審依刑法第320 條第1 項規定予以論罪科刑，認事用法均有
    不當，檢察官上訴意旨雖以：被告另於95年1 月某日上午10
    時許在高雄縣旗山鎮○○路菜市場內竊取被害人甲○○所有
    之紅色皮夾1 個（即移送併辦部分，上訴書誤載為95年2 月
    間在高雄縣旗山鎮○○路94號之12前），與本案有連續犯之
    裁判上1 罪關係，原審漏未判決等語，提起上訴，雖無理由
    （詳下述），然原審判決既有上開可議之處，本院自仍應予
    以撤銷改判。爰審酌被告正值青壯，不知憑己力謀取財物，
    竟攜帶兇器竊取他人機車，無視被害人財物受損之不便，本
    不宜寬恕，然念其犯後坦承犯罪，態度良好，所竊物品價值
    非鉅等一切情狀，量處如主文第2 項所示之刑，並諭知易科
    罰金折算之標準。又被告行為後，刑法第41條業於94年2 月
    2 日修正公布，並於95年7 月1 日起施行，修正後刑法第41
    條第1 項前段規定為：「犯最重本刑為五年以下有期徒刑以
    下之刑之罪，而受六個月以下有期徒刑或拘役之宣告者，得
    以新臺幣一千元、二千元或三千元折算一日，易科罰金」，
    因修正前同條項易科罰金之標準係規定「得以銀元一元以上
    三元以下折算一日，易科罰金」，依修正前罰金罰鍰提高標
    準條例第2 條（現已刪除）規定，就其原定數額提高為100
    倍折算1 日，則係以銀元100 元至300 元折算1 日，經折算
    為新臺幣幣值後，係以新臺幣300 元至900 元折算1日 ，是
    比較修正前後之易科罰金折算標準，修正後之規定並未較有
    利於被告，依刑法第2 條第1 項前段規定，自應適用被告行
    為時之法律，併此敘明。至於扣案之鐵製夾子1 支，係被告
    所有，且供其犯罪所用之物，業據其自承在卷，因沒收屬於
    從刑，應附隨主刑適用之法律，爰依修正前刑法第38條第1
    項第2 款規定宣告沒收。
四、另移送併辦意旨略以：被告於95年1 月某日上午10時許，在
    高雄縣旗山鎮○○路菜市場內，基於為自己不法所有之意圖
    ，徒手竊取甲○○所有之紅色皮夾1 個（內有汽、機車駕照
    各1 紙、提款卡1 張、現金新台幣2 千餘元），認與本案有
    連續犯之裁判上1 罪關係云云，訊據被告雖不否認警察自其
    身上查獲上開紅色皮夾1 個，然堅決否認為其所竊得，辯稱
    ：係其於94年11月間某日於高雄縣旗山鎮旗尾橋上撿到的等
    語。經查：公訴人認被告涉犯上開罪嫌，無非係以被害人甲
    ○○母親蕭秀櫻於警詢中之指述，及自被告身上查獲上開紅
    色皮夾等事實為據，然蕭秀櫻於案發時並無在場，其於警詢
    中僅係證稱甲○○遭竊之事實，並未指認被告，此觀諸其警
    詢筆錄內容自明；再者，甲○○案發時並未當場察覺遭竊，
    係事後方才發現，故無法辨認是否係被告所為，亦經其到庭
    證述明確，是證人等之證詞，均無法證明被告涉嫌竊盜犯行
    ，另因被告辯稱上開紅色皮夾為其所拾獲，與經驗法則尚非
    相違，本件即無積極證據證明被告竊盜犯行，故被告至多成
    立侵占他人遺失物或脫離物之犯行，其事實與竊盜犯行之社
    會基本事實相異，本院亦無法併予審理，自應退由檢察官另
    為適法之處理，亦此敘明。
據上論斷，應依刑事訴訟法第455 條之1 第1 項、第3 項、第
369 條第1 項前段、第364 條、第299 條第1 項前段、第300 條
，修正前刑法（下同）第321 條第1 項第3 款，第41條第1 項前
段、第38條第1 項第2 款，修正前罰金罰鍰提高標準條例第2 條
，判決如主文。
本案經檢察官乙○○到庭執行職務
中    華    民    國    95    年    12    月    21    日
                  刑事第七庭    審判長法  官  李淑惠
                                      法  官  林俊寬
                                      法  官  蔡川富
以上正本證明與原本無異。
不得上訴。
中    華    民    國    95    年    12    月    21    日
                                      書記官  王治華
附錄法條：
中華民國刑法第321條
（加重竊盜罪）
犯竊盜罪而有左列情形之一者，處6 月以上、5 年以下有期徒刑
：
一  於夜間侵入住宅或有人居住之建築物、船艦或隱匿其內而犯
    之者。
二  毀越門扇、牆垣或其他安全設備而犯之者。
三  攜帶兇器而犯之者。
四  結夥三人以上而犯之者。
五  乘火災、水災或其他災害之際而犯之者。
六  在車站或埠頭而犯之者。
前項之未遂犯罰之。


司法院資訊處製作；財團法人民間司法改革基金會備份。
